【裁判字號】    95,易,756
【裁判日期】    951226
【裁判案由】    傷害等
【裁判全文】
臺灣板橋地方法院刑事判決               95年度易字第756號
公  訴  人  臺灣板橋地方法院檢察署檢察官
被      告  乙○○
上列被告因傷害等案件，經檢察官提起公訴（95年度偵字第8189
號），本院判決如下：
    主  文
乙○○以強暴妨害人行使權利，處有期徒刑貳月，如易科罰金，
以銀元佰元折算壹日。
    事  實
一、緣乙○○與丁○○係朋友關係，於民國94年間乙○○擬向丁○○購買其所有之車號ＣＫ─1570號自用小客車。於94年7
    月6 日晚間8 時許，乙○○駕駛該小客車行經臺北縣中和市
    ○○路與中山路二段口時（起訴書誤載為景平路與連城路口
    ），因不滿行駛在前之由甲○○所駕駛之車號ＧＵ─2689號
    小客車車速過慢，乃基於毀損之犯意，先下車踹甲○○上揭
    車輛之左前車，足以生損害於甲○○，又基於妨害他人行使
    權利之犯意，強行拔取該車輛鑰匙，致使甲○○無法駕駛車
    輛離去，並強求甲○○下車向其道歉，經甲○○下車道歉後
    ，復基於傷害之犯意，徒手毆打甲○○胸部，致使其受有胸
    部瘀傷；於離去之際，並向甲○○恐嚇恫稱：我有記下你的
    車號，你敢報案就試試看等語，致其心生畏懼，隨即駕車離
    去（前開毀損及傷害部分業據甲○○撤回告訴）。
二、案經甲○○訴請臺北縣政府警察局中和分局報請臺灣板橋地
    方法院檢察署檢察官偵查起訴。
    理  由
一、訊據被告乙○○矢口否認涉犯前開以強暴妨害人行使權利及
    恐嚇犯行，辯稱：伊與丁○○係朋友關係，曾向其表示欲購
    買ＣＫ─1570號自用小客車，惟後來並沒有買成；94年7 月
    6 日當日伊並沒有駕駛該小客車行經中和市○○路與中山路
    二段口與告訴人發生爭執，當日伊曾以簡訊與丁○○聯繫，
    惟係聯絡有關買車事宜，事後雖亦曾陪同丁○○至分局製作
    筆錄，惟當時亦係為洽談有關買車之事始與丁○○見面云云
    。惟查：
(一)告訴人甲○○於94年7 月6 日晚間20時許駕車行經臺北縣中
    和市○○路與中山路口時，因車速過慢遭隨後之駕駛車號Ｃ
    Ｋ─1570號小客車之駕駛人毀損車門、強行拔取車輛鑰匙、
    傷害及恐嚇等情，業據告訴人甲○○於警訊、偵審中指訴甚
    詳，惟就循線查獲被告之過程，因該駕駛ＣＫ─1570號小客
    車之涉案人於事發之初，並未停留現場，故而告訴人於事發
    後旋報警處理，警員並依告訴人所記下之車號，先循線查得
    ＣＫ─1570號小客車車輛之登記名義人為丁○○，嗣於九十
    四年七月十四日經警通知丁○○到場，丁○○於警訊中初否
    認當日駕車與告訴人發生衝突，復經告訴人指認結果，告訴
    人亦僅稱車主丁○○很像當日將伊攔下之犯嫌，惟可確定當
    日與其發生衝突之人為駕駛車號ＣＫ─1570號小客車之駕駛
    人等語（見偵查卷第14頁），嗣於九十四年十二月二十三日
    偵查中，檢察官再令告訴人甲○○當庭指認丁○○，其亦答
    稱：不確定是否為庭上之丁○○等語（見偵查卷第39頁），
    其後經檢察官主動調閱車主丁○○所使用之0000000000號行
    動電話94年7 月6 日當日通聯紀錄，發覺丁○○之上開行動
    電話與被告所使用之0000000000號行動電話於當日晚間18時
    15分迄21時10分止，相互頻繁聯繫達十次（此有卷附之通聯
    紀錄二份附卷為證，見偵查卷第49、50頁、第63頁），乃再
    通知被告到庭，並令告訴人當庭指認被告，經告訴人表示被
    告很像該出手毆打及恐嚇之人，對於被告還有印象等語，亦
    有該次訊問筆錄在卷可稽（見偵查卷第81頁），是依告訴人
    之上開指證過程，告訴人雖迭於警訊、偵查中初指稱車主丁○○很像是犯嫌云云，惟衡諸常情，被告與告訴人並非熟識
    ，於本次事件發生之時，雙方接觸僅十餘分鐘，衡之一般人
    遇有類此之偶發事件，且告訴人又係遭受攻擊之一方，因事
    出突然，則其於驚慌之情況下，是否即能清楚記憶被告之長
    相，或非無疑，再參諸告訴人一再確定當日與伊發生衝突之
    人所駕駛之小客車車號為ＣＫ─1570號小客車無誤，且與渠
    所駕駛之車輛均為三陽雅哥之車輛，並無誤認可能之情，核
    亦與卷附之ＣＫ─1570號小客車車籍作業系統─查詢認可資
    料所載之「廠牌：三陽」相符，是以告訴人於偵查中雖先指
    稱車主丁○○為涉案人，後又改稱被告為涉案人，其先後雖
    有不同指訴，惟衡諸上開查證過程，迄九十五年三月一日告
    訴人始於偵查中初次與被告當庭對質，則其上開指認應係偵
    查作為拖延時間所致，尚難認告訴人之指認即有重大瑕疵。
(二)再者，告訴人復提供當日曾在旁目擊本件過程之證人所騎乘
    之機車號碼以供蒞庭公訴人據以請求到庭作證，嗣經本院傳
    喚該目擊告訴人與被告發生衝突過程之證人丙○○，其於九
    十五年九月七日審理中到庭證稱：當天看到一個瘦高的人走
    下車，他的身高與我差不多，是一個年輕人，．．，（問：
    提示卷附口卡片，第19頁為丁○○、第65頁為被告之口卡，
    到底當時發生時，是那位比較像當天發生的人？）第19頁的
    不是，第65頁的有八九成像等語，嗣於九十五年十二月十三
    日經本院再令證人丙○○當庭指認被告結果，其亦認應該即
    為被告等語（見本院九十五年十二月十三日審判筆錄第4 頁
    ），則本件分別經告訴人甲○○及證人丙○○指認結果，均
    認被告即為駕駛該車之人，是衡諸被告與告訴人、證人彼此
    間均非熟識，亦無怨隙，衡情渠等應無一致指認被告即為涉
    案人而陷其於刑事罪責之理，則渠等證言應均堪採信，被告
    應即為當日駕駛ＣＫ─1570號小客車之駕駛人無誤。
(三)至證人丁○○於警訊及偵查中初均否認於事發當日駕駛該車
    ，僅供稱：當時伊係上班時間，有打卡證明及錄影帶可證，
    伊所有之車子也在停車場，原則上是伊一個人在開該車，之
    前均居住於台北市○○路，至94年1 月才搬至永和，平常上
    班都是走中正橋，應該也不會經過該路段，伊是光華商場門
    市人員等語，並未供出駕駛該車之人之真實身分；其後迄檢
    察官依法調閱其所持有之0000000000號行動電話通聯紀錄，
    查得當日被告與車主丁○○有密切之聯繫，乃改依證人身份
    訊以丁○○，並令其具結，其則證稱：伊當時沒有借他車，
    但伊的車停在家裡不是停車場，不知道他有沒有開走等語（
    見偵查卷第71頁），顯見被告於斯時，確與該車號ＣＫ─
    1570號小客車有所關連，證人丁○○雖於偵查中均未直指被
    告即為該駕駛該車之人，惟其所言應係為迴護被告之詞。而
    被告就購買上開ＣＫ─1570號小客車事宜，其於偵查中先供
    稱：因為要買他的車，所以有打電話給丁○○，伊與丁○○
    交情不是很熟，當晚是去萬華跟朋友拿輪胎，這輪胎準備用
    在ＣＫ─1570號小客車車上，當時伊是從中和騎車過去，後
    來看了輪胎沒有買，有買他的車，這件事發時，我還陪他去
    中和分局做筆錄，因為當時伊去跟他談買車事宜，伊之前有
    跟他借過一次車，是開去南部云云（見偵查卷81頁），嗣與
    本院審理中又改稱：後來因為價錢談不攏才沒有談成，之前
    從來沒有開過丁○○的車子，如果有人開他的車子，我都是
    坐在旁邊，所以我並沒有向他借過車子云云（見本院95年12
    月13日審判筆錄第10頁），非僅與其於偵查中所供不符，已
    有可疑，核亦與證人丁○○於偵查中所供：於94年曾借他車
    ，何時伊忘記了，但借的次數不僅一次等語之證言（見偵查
    卷第71頁）亦相左，則被告於審理中之前開辯解，顯係推卸
    之詞，自無足採信。
(四)又被告與告訴人發生衝突之過程，亦據證人即丙○○於審理
    中證述：當天伊剛好去燦坤，正好要回去，是往中和大潤發
    方向要回家，在等紅燈時，看到一台雅哥汽車，一個瘦高的
    人走下車，他的身高與我的身高與我差不多，是一位年輕人
    ，我身高176 公分，他走到前面車子，並踹前方車子駕駛座
    車門，並罵三字經（台語），當時伊就感覺他們有衝突，伊
    就將機車停放路邊，在旁邊看，當時伊看到瘦高的男子手伸
    入該車駕駛座，頭也有伸進去，不知道是不是打該車駕駛或
    是拿東西，然後伊就聽到那位男子罵他，後來被害人也下車
    ，然後兩人有推擠，然後就綠燈了，而他們還是在那邊，後
    面的車輛都繞路通過，後來那位瘦高的男子很兇悍，還拍打
    、踹被害人的車子，伊當時不知道糾紛的原因，只是覺得後
    車的人比較像是流氓，後來伊怕被害人有危險，伊才上前的
    ，這經過大約十幾分鐘左右，後來那位瘦高的人回到自己車
    子就開車離開了，而被害人走到人行道坐下，我上前詢問他
    有無記下車號，他拿筆記本給我看，說他已經記下車號，因
    為當時我是用頭腦記下車號的，我心想這人是社會敗類，並
    問他說發生什麼事情，被害人說他也覺得莫名其妙，被害人
    的車子一直停在該處，因為被害人沒有什麼事情，所以我就
    離開了，當時我走時，警察還沒有到，我也有詢問是否有報
    警，被害人說有報警，當時沒有印象有聽到該名男子對被害
    人說恐嚇的內容，但是我記得我有聽到「不然，你去告我」
    這句話，伊當時與他們距離沒有多遠，約隔二個車道的距離
    ，因為我是停在路旁，站在人行道上，他們的車子是停在第
    二車道上等語，核亦與告訴人甲○○前開所述大致相符，足
    徵告訴人於偵審中之指訴，證人丙○○於審理中之證述，洵
    屬非虛，應堪採信。從而被告空言否認駕駛該車行經中和市
    ○○路與中山路口，並與告訴人發生衝突，進而為強制及恐
    嚇犯行，均為事後卸責之詞，無可採信。從而本件事證明確
    ，其犯行洵堪認定，自應依法論科。
二、查被告行為後，刑法業於九十四年二月二日修正公布，九十
    五年七月一日起施行。按「行為後法律有變更者，適用行為
    時之法律，但行為後之法律有利於行為人者，適用最有利於
    行為人之法律」，修正後刑法第二條第一項定有明文。此條
    規定係規範行為後法律變更所生新舊法比較適用之準據法，
    本身尚無新舊法比較之問題，於新法施行後，應一律適用新
    法第二條第一項之規定，為「從舊從輕」之比較，先予敘明
    ，再按本次法律變更，比較時應就罪刑有關之共犯、未遂犯
    、想像競合犯、牽連犯、連續犯、結合犯，以及累犯加重、
    自首減輕暨其他法定加減原因（如身分加減）與加減例等一
    切情形，綜其全部罪刑之結果而為比較（最高法院九十五年
    五月二十三日九十五年度第八次刑事庭會議決議參照）。茲
    就本件新舊法比較結果敘述如下：
(一)關於罰金刑，刑法分則編各罪所定罰金刑之貨幣單位原為銀
    元，修正前刑法第三十三條第五款規定：「罰金：一元（銀
    元）以上。」，而依罰金罰鍰提高標準條例規定，就七十二
    年六月二十六日前修正之刑法部分條文罰金數額提高二至十
    倍，其後修正者則不提高倍數，並依現行法規所定貨幣單位
    折算新臺幣條例規定，以銀元一元折算新臺幣三元。修正後
    刑法第三十三條第五款規定：「罰金：新臺幣一千元以上，
    以百元計算之。」，刑法第三十三條第五款所定罰金貨幣單
    位經修正為新臺幣後，刑法分則各罪所定罰金刑之貨幣單位
    亦應配合修正為新臺幣，為使刑法分則編各罪所定罰金之最
    高數額與刑法修正前趨於一致，乃增訂刑法施行法第一條之
    一：「中華民國九十四年一月七日刑法修正施行後，刑法分
    則編所定罰金之貨幣單位為新臺幣。九十四年一月七日刑法
    修正時，刑法分則編未修正之條文定有罰金者，自九十四年
    一月七日刑法修正施行後，就其所定數額提高為三十倍。但
    七十二年六月二十六日至九十四年一月七日新增或修正之條
    文，就其所定數額提高為三倍。」。從而，刑法分則編各罪
    所定罰金刑之最高數額，於上開規定修正後並無不同，惟修
    正後刑法第三十三條第五款所定罰金刑最低數額，較之修正
    前提高，自以修正前刑法第三十三條第五款規定有利於被告
    。
(二)被告行為時之刑法第五十五條後段規定：「犯一罪而其方法
    或結果之行為犯他罪名，從一重處斷。」惟現行刑法已刪除
    前開關於牽連犯之規定，此刪除雖非犯罪構成要件之變更，
    但顯已影響行為人刑罰之法律效果，自屬法律有變更，而現
    行刑法既無牽連犯得論以裁判上一罪之情形，則被告所犯之
    數罪，應按其具體情形而可能論以數罪併罰，是比較修正前
    、後刑法之規定，以適用被告行為時之刑法論以牽連犯從一
    重處斷之規定，較有利於被告。
(三)本件被告犯罪時之刑法第四十一條第一項前段規定：「犯最
    重本刑為五年以下有期徒刑以下之刑之罪，而受六個月以下
    有期徒刑或拘役之宣告，因身體、教育、職業、家庭之關係
    或其他正當事由，執行顯有困難者，得以一元以上三元以下
    折算一日，易科罰金。」又被告行為時之易科罰金折算標準
    ，依修正前罰金罰鍰提高標準條例第二條前段（現已刪除）
    規定，就其原定數額提高為一百倍折算一日，則本件被告行
    為時之易科罰金折算標準，應以銀元三百元折算一日，經折
    算為新臺幣後，應以新臺幣九百元折算為一日。惟九十五年
    七月一日修正公布施行之刑法第四十一條第一項前段則規定
    ：「犯最重本刑為五年以下有期徒刑以下之刑之罪，而受六
    個月以下有期徒刑或拘役之宣告者，得以新臺幣一千元、二
    千元或三千元折算一日，易科罰金。」比較修正前後之易科
    罰金折算標準，以九十五年七月一日修正公布施行前之規定
    ，較有利於受刑人，自應依現行刑法第二條第一項前段，適
    用修正前刑法第四十一條第一項前段規定，定其易科罰金之
    折算標準。
(四)綜此，依整體比較之結果，依修正後刑法第二條第一項前段
    之規定，適用行為時之舊法處斷。
三、核被告所為，係犯刑法第三百零四條之強制罪及第三百零五
    條之恐嚇罪。又被告所犯前開二罪有方法結果之牽連關係，
    自應依修正前之刑法牽連犯之規定，從一重處斷。審酌被告
    駕駛車輛竟無故與告訴人發生爭執，強取其車輛鑰匙及出言
    恐嚇，且自警訊迄偵審中均否認為其所為，犯後飾詞狡辯，
    顯無悔意，態度非佳，及其素行、犯罪之動機、目的、手段
    等一切情狀，量處如主文所示之刑，並依修正前刑法第四十
    一條第一項前段之規定，諭知易科罰金之折算標準。
四、公訴意旨另以：被告於前揭時地，基於毀損之犯意，先下車
    踹甲○○上揭車輛之左前車，足以生損害於甲○○，於強行
    拔取該車輛鑰匙後，強求甲○○下車向其道歉，經甲○○下
    車道歉後，復基於傷害之犯意，徒手毆打甲○○胸部，致使
    其受有胸部瘀傷，因認被告亦涉犯刑法第三百五十四條之毀
    損及第二百七十七條第一項之傷害罪嫌。又按告訴乃論之罪
    ，告訴人於第一審辯論終結前得撤回其告訴；又告訴經撤回
    者，應諭知不受理之判決；同法第238 條第1 項、第303 條
    第3 款分別定有明文。經查：本件公訴人認被告所犯此部分
    刑法第三百五十四條之毀損及第二百七十七條第一項之傷害
    罪，依同法第三百五十七條及第二百八十七條前段規定，須
    告訴乃論。茲據告訴人甲○○於本院九十五年十一月二十三
    日當庭撤回其告訴，有撤回狀乙紙在卷足參。依照上開說明
    ，告訴人已對被告撤回告訴，被告被訴毀損、傷害部分即應
    判決不受理，惟公訴人既認此部分與前揭論罪科刑部分有牽
    連犯之裁判上一罪關係，本院自無庸另為不受理之諭知，併
    予敘明之。
據上論斷，應依刑事訴訟法第二百九十九條第一項前段，刑法第
二條第一項前段、第三百零四條、第三百零五條、修正前第五十
六條、修正前第四十一條第一項前段，罰金罰鍰提高標準條例第
一條前段、修正前第二條，判決如主文。
本案經檢察官王聖涵到庭執行職務。
中    華    民    國    95    年    12    月    26    日
                  刑事第十二庭    審判長法  官 徐蘭萍
                                        法  官 林淑婷
                                        法  官 林漢強
上列正本證明與原本無異。
如不服本判決，應於判決送達後10日內，向本院提出上訴狀。
                                        書記官  莊川億
中    華    民    國    95    年    12    月    26    日
本案論罪科刑法條全文：
刑法第三百零四條
以強暴、脅迫使人行無義務之事或妨害人行使權利者，處三年以
下有期徒刑、拘役或三百元以下罰金。
前項之未遂犯罰之。
中華民國刑法第305條
（恐嚇危害安全罪）
以加害生命、身體、自由、名譽、財產之事，恐嚇他人致生危害
於安全者，處2年以下有期徒刑、拘役或3百元以下罰金。


司法院資訊處製作；財團法人民間司法改革基金會備份。
